【裁判字號】    89,上易,2057
【裁判日期】    890629
【裁判案由】    贓物
【裁判全文】
臺灣高等法院刑事判決                          八十九年度上易字第二五七號
    上  訴  人  臺灣臺北地方法院檢察署檢察官
    被      告  甲  ○
    選任辯護人  林亦書
右上訴人因被告贓物案件，不服臺灣臺北地方法院八十八年度易字第二九五八號，中
華民國八十九年四月廿八日第一審判決（起訴案號：臺灣臺北地方法院檢察署八十八
年度偵字第六七０五號），提起上訴，本院判決如左：
    主  文
上訴駁回。
    事實及理由
一、本案經本院審理結果，認第一審判決以被告甲○係犯刑法第三百四十九條第二項
    之故買贓物罪，並審酌被告甲○犯罪後之態度等一切情狀，判處被告甲○有期徒
    刑肆月，緩刑貳年。認事用法及量刑均無不當，應予維持，並引用第一審判決書
    記載之事實、證據及理由（如附件判決書）。
二、檢察官循告訴人乙○○之請求上訴意旨稱：被告本身可能即竊盜共犯，且在原審
    飾詞狡辯，隱瞞事實，了無悔意，告訴人尚未取回失竊物，原審對被告宣告緩刑
    為不當等語。
三、經查本案被告甲○係犯贓物罪事證已明，且被告甲○於庭訊後即夥同告訴人乙○
    ○前往當舖贖回系爭手錶交還告訴人，此有告訴人簽立已取回該手錶之單據影本
    在卷可考，足見被告甲○顯然有悔意，而物主既已取回失物，被告又未曾受有期
    徒刑以上刑之宣告，原審認其經本案偵審及刑宣告之教訓後，當知警，信無再犯
    之虞，因之對被告所宣告之刑，認以暫不執行為適當，而併予諭知緩刑二年，核
    無不當。至於被告是否涉嫌竊，因非檢察官起訴效力所及，本院無從併予審究
    ，附此明。從而檢察官上訴指摘原判決不當，為無理由，應予駁回。
據上論斷，應依刑事訴訟法第三百七十三條、第三百六十八條，判決如主文。
本案經檢察官楊楚猛到庭執行職務。
中    華    民    國    八十九    年      六        月      二十九      日
                            臺灣高等法院刑事第廿庭
                                審判長法  官  葉  麗  霞
                                      法  官  余  來  炎
                                      法  官  王  炳  梁
右正本證明與原本無異。
不得上訴。
                                      書記官  潘  大  鵬
中    華    民    國    八十九    年      七        月        三        日
附錄：本案論罪科刑法條全文
刑法第三百四十九條
收受贓物者，處三年以下有期徒刑、拘役或五百元以下罰金。
搬運、寄藏、故買贓物或為牙保者，處五年以下有期徒刑、拘役或科或併科一千元以
下罰金。
因贓物變得之財物，以贓物論。
附件：
臺灣臺北地方法院刑事判決                        八十八年度易字第二九五八號
    上  訴  人  臺灣臺北地方法院檢察署檢察官
    被      告  甲○    女  五十六歲（民國○○○年○月○○日生）
                        身分證統一編號：Ａ二0000000號
                        住台北市○○區○○路二四二巷二號四樓之二
                        居台北縣三重市○○路一一０號二四樓之七
    選任辯護人  林亦書律師
右列被告因贓物案件，經檢察官提起公訴（八十八年度偵字第六七０五號），本院判
決如左：
    主  文
甲○故買贓物，處有期徒刑肆月。緩刑貳年。
    事  實
一、緣甲○前於民國八十六年間借貸新台幣（下同）五萬元現金予真實姓名年籍不詳
    、綽號「巧兒」之女子迄未獲清償，嗣於八十八年九月底、十月初之某日時，在
    台北市萬華區萬年大樓購物時遇見「巧兒」因而向之追討欠款，「巧兒」即表示
    願將所有市價約十四、十五萬元之中古女用勞力士手錶一支，以六萬元之低價出
    售（錶型為六九一七八號、錶號為Ｅ一０七一０六號，該錶為乙○○之妻所有，
    於八十八年八月廿五日凌晨許，在台北市○○○路○段一三０巷十八弄四號二樓
    遭竊），相抵五萬元欠款後僅須交付一萬元餘款。甲○知悉上開勞力士女用手錶
    之市價遠高於前開價款，「巧兒」竟願以低價出售，可能為來路不明之贓物，竟
    基於故買贓物之犯意，支付一萬元現金予「巧兒」後購入上開手錶。再於同年十
    一月十日，委由不知情之友人郭俊雄持往李淑芳所經營位於台北市○○路二０四
    巷三號之「同裕當鋪」典當，得款十萬元，復於同年月廿七日再將該錶加當二萬
    元，總計得款十二萬元，嗣為警循線查獲。
二、案經台北市政府警察局移請台灣台北地方法院檢察署檢察官偵查起訴。
    理  由
一、訊據被告甲○對於真實姓名年籍不詳、綽號「巧兒」之女子曾向其借貸五萬元現
    金迄未清償，嗣於右揭時、地交付一萬元現金予「巧兒」而取得上開勞力士女用
    手錶，復交由友人郭俊雄持往「同裕當鋪」典當之事實固坦誠不諱，惟矢口有何
    故買贓物之犯行，辯稱：其並不知道上開手錶為贓物，亦無故買之情形，而是當
    時遇到「巧兒」向渠追討欠款時，「巧兒」一時臉紅即將其拉到一旁，表示上開
    手錶為友人所贈與，願將該錶暫時交付作擔保，並欲再向被告借款一萬元，表示
    有錢時即會前來贖回，並囑咐其不要拿去典當，後來「巧兒」一直沒有來贖回，
    而恰好郭俊雄之妻參加其所組互助會積欠了九萬元會款尚未給付，郭俊雄於得知
    其有上開手錶後，即表示想向其暫借上開手錶向友人開設之當鋪典當，當得款項
    即用以清償前揭會款，但事後郭俊雄卻不知去向，其對於郭俊雄因而當得十二萬
    元之事毫不知情云云。經查，上開勞力士女用手錶為乙○○之妻所有，業於八十
    八年八月廿五日凌晨許，在台北市○○○路○段一三０巷十八弄四號二樓失竊之
    事實，業據證人乙○○於警訊及本院調查程序中到庭供述綦詳（詳偵查卷第第六
    頁及本院八十八年十一月九日訊問筆錄），並有台北市政府警察局松山分局一般
    刑案紀錄通報單及失竊報告各一紙附卷可稽，足認上開手錶確為失竊之贓物無誤
    。次查，上開錶事後由被告委託郭俊雄持往李淑芳所經營「同裕當鋪」典當，市
    價約十四、十五萬元，而總共當得十二萬元，嗣為警在「同裕當鋪」查獲並將該
    錶暫時交由李淑芳保管之事實，亦據證人郭俊雄及李淑芳分別於警訊或本院調查
    程序中證述翔實（詳偵查卷第七、八頁及本院八十八年十一月九日訊問筆錄），
    並有「同裕當鋪」之典當紀錄及保管條各一紙在卷可按，參以被告於警訊中亦自
    承其因缺錢所以請郭俊雄幫忙典當，事後郭俊雄有將當得款項交付於其無誤等語
    在卷（詳偵查卷第五頁），是其事後辯稱係郭俊雄向其借去典當，以便清償對其
    之借款，然事後都沒有交付云云，即與社會常情有違並顯為事後飾卸之詞，應認
    以其初為警查獲時未經深思構慮所言較為可採，足認上開手錶確係被告需錢花用
    乃委由郭俊雄代為典當得款十二萬元屬實。再者，被告於本案調查程序中，一再
    陳稱其家境優渥、穿戴勞力士手錶已有多年，是其對於勞力士手錶之市價為何自
    難諉為不知，而其稱該「巧兒」者僅係將該錶暫時交予其做擔保、囑託其不得典
    當，並再借貸一萬元，並非明知為贓物而加以故買云云，然查被告亦稱「巧兒」
    前向其借款五萬元已逾年餘迄未清償，顯見該「巧兒」者並非信用良好之人，而
    其此次巧遇「巧兒」，焉有收受一未附購買保證書、未經錶店鑑驗之勞力士手錶
    ，復未要求「巧兒」應留載任何聯絡方式，即再度允諾交付一萬元予「巧兒」，
    事後又持向當鋪典當、加當，共計得款十二萬元，且其迄本案審理終結均無法提
    供該名「巧兒」之年籍資料，供本院傳訊調查其辯詞是否為真，是綜上各情，足
    認被告於取得上開手錶時即知悉手錶市值遠高於六萬元，「巧兒」竟願以此低價
    販售，可能為來路不明之贓物，猶給付一萬元後購入上開手錶並持以典當，顯有
    故買贓物之間接故意及事實。至證人蔣佩華即被告之女於本院調查程序中固曾到
    庭證稱「巧兒」交付上開手錶為擔保時，渠亦在場目睹云云，惟查蔣佩華為被告
    之女，衡諸親子情誼，難免有迴護其母之情，參以被告於警訊中業明確陳述當日
    其係單獨一人在萬年大樓遇見「巧兒」（詳偵查卷第四頁背面），嗣於偵、審中
    始改稱其女蔣佩華亦在場，顯見蔣佩華當日並未在場，渠所為前開證言，應為事
    後為母飾卸之詞，尚不足採。從而綜上所述，被告確有故買贓物之事實，是本件
    事證明確，被告犯行堪以認定，應依法論科。
二、按贓物罪之成立以故意為要件，但此之故意，除了直接故意外，亦包括間接故意
    ，因此對贓物有不確定之認識而仍收買之者，亦應成立故意贓物罪。核被告所為
    ，係犯刑法第三百四十九條第二項之故買贓物罪。爰審酌其犯罪之動機、目的、
    手段、到案後迄未坦承犯行、行為造成物主追查失物困難及犯後態度等情狀，量
    處如主文所示之刑。又被告前未曾受有期徒刑以上刑之宣告，有台灣高等法院檢
    察署刑案紀錄簡覆表乙件在卷可稽，本院認其經此教訓後，應知警惕，信無再犯
    之虞，因認對其所宣告之刑，以暫不執行為適當，爰併予宣告緩刑二年，以勵自
    新。
據上論斷，應依刑事訴訟法第二百九十九條第一項前段，刑法第三百四十九條第二項
、第七十四條第一款，罰金罰鍰提高標準條例第一條前段，判決如主文。
本案經檢察官許祥珍到庭執行職務
中    華    民    國      八十九      年      四      月      廿八      日
                                      臺灣臺北地方法院刑事第五庭
                                           法  官  林  翠  華
右正本證明與原本無異。
如不服本判決，應於判決送達後十日內，向本院提出上訴狀。
                                           書記官  林  明  龍
中    華    民    國      八十九      年        五      月      三      日
附錄本案論罪科刑法條全文：
刑法第三百四十九條
收受贓物者，處三年以下有期徒刑、拘役或五百元以下罰金。
搬運、寄藏、故買贓物或為牙保者，處五年以下有期徒刑、拘役或科或併科一千元以
下罰金。
因贓物變得之財物，以贓物論。


司法院資訊處製作；財團法人民間司法改革基金會備份。
